【裁判字號】    98,交訴,43
【裁判日期】    980806
【裁判案由】    公共危險
【裁判全文】
臺灣彰化地方法院刑事判決              98年度交訴字第43號
公  訴  人  臺灣彰化地方法院檢察署檢察官
被      告  甲○○
上列被告因公共危險案件，經檢察官提起公訴（98年度偵字第18
92號），本院判決如下：
    主  文
甲○○犯肇事致人傷害逃逸罪，累犯，處有期徒刑柒月。
    犯罪事實
一、甲○○曾因公共危險案件，經臺灣臺中地方法院94年度中交
    簡字第271號判處有期徒刑2月確定，於民國94年7月13日易
    科罰金執行完畢。猶不知悔改，於98年1月14日21時許，駕
    駛車號4568-WD號自用小客車，沿彰化縣鹿港鎮○○○路由
    西向東方向行駛，途經復興南路371號前，原應注意汽車行
    駛時，駕駛人應注意車前狀況，並隨時採取必要安全措施，
    而依當時情形夜間光線有照明、道路乾燥無障礙物，並無不
    能注意之情事，竟疏未注意及此，適有陳玉卿駕騎車號LYI-
    298號機車正欲橫越馬路，見狀閃避不及，因而兩車發生碰
    撞，陳玉卿人車倒地，身體受有左膝鈍挫傷併擦傷等傷害（
    過失傷害部分未據告訴）。詎甲○○肇事後，竟未停車察看
    陳玉卿傷勢，逕行駕駛上開車輛逃逸。嗣經陳玉卿報警後，
    為警循線查獲。
二、案經彰化縣警察局鹿港分局報告臺灣彰化地方法院檢察署檢
    察官偵查起訴。
    理  由
壹、證據能力部分
    按被告以外之人於審判外之陳述，雖不符前4條之規定，而
    經當事人於審判程序同意作為證據，法院審酌該言詞陳述或
    書面陳述作成時之情況，認為適當者，亦得為證據；當事人
    、代理人或辯護人於法院調查證據時，知有第159條第1項不
    得為證據之情形，而未於言詞辯論終結前聲明異議者，視為
    有前項之同意，刑事訴訟法第159條之5定有明文。本案下列
    引為證據之證人陳述及書證，檢察官及被告甲○○於本院審
    理中均不爭執其證據能力，且以之作為證據並無不當，依上
    揭法條之規定，自均有證據能力。
貳、實體部分：
一、訊據被告坦承其前揭時、地駕駛汽車，與被害人陳玉卿騎乘
    機車發生碰撞，致被害人受有左膝鈍挫傷併擦傷等傷害，惟
    矢口否認有肇事逃逸之犯行，辯稱：伊當時以為已經閃過被
    害人，沒有發生碰撞，因後面有來車，所以無法停車，伊是
    在離現場約500公尺處，才發現輪胎沒氣，伊有往後看，但
    因為很暗，所以不太容易看到，伊於晚上10時左右，在換輪
    胎時，有打電話請別人去看，但沒有看到什麼，伊沒有逃跑
    的犯意云云。經查：
  (一)被告於上開時、地駕駛汽車，與被害人騎乘之機車發生碰撞
    ，致被害人受有前開傷害，被告於車禍發生後，並未停在現
    場，亦未回到現場察看被害人是否受傷乙情，業據被告坦承
    不諱，並經證人陳玉卿於警訊、偵查中及本院審理時證述在
    卷，且有診斷書、道路交通事故現場圖、道路交通事故調查
    報告表及車損照片等在卷可稽。
  (二)被告雖以前揭情詞置辯，惟被害人係騎乘機車之車頭，與被
    被告駕駛汽車之右前輪相撞後，人車倒地，而受有前開傷害
    ，其所騎乘之機車車頭整個歪掉，側面車殼也整個毀損乙節
    ，業據證人陳玉卿於本院審理時證述甚明；被告亦坦承係其
    駕駛汽車之車輪與被害人騎乘之機車發生碰撞；而依被告駕
    駛汽車之照片所示，該汽車之右前輪鋼圈上有明顯之擦撞痕
    跡（見警卷第15頁下方照片）。則依常理，被告駕駛汽車，
    在行進中與被害人所騎乘機車發生碰撞，勢必有相當程度之
    撞擊力，被告當無不知之理，其辯稱伊當時以為已經閃過云
    云，係屬卸責之詞，要無可採。又被害人於發生車禍受傷後
    ，因為爬不起來，而現場等大約1、20分鐘，約十幾分後才
    由被害人之友人將其扶回店裡，之後警方趕到，才將被害人
    送醫乙節，亦據證人陳玉卿於本院審理時證述在卷。而據被
    告供稱，伊係於發生車禍後，因車胎沒氣而下車察看，並找
    人前來修理輪胎等語觀之，可認被告當時係因其汽車狀況有
    異，始在前方停車，其並非基於確認被害人是否安全無虞之
    意而在前方停車甚明。雖被告另辯稱伊停車後有往後看，因
    當時很暗，伊看不到被害人云云，然當時既然很暗，被告無
    法在前方停車處看清現場，其理應返回查看，以確保被害人
    之安危，則被告捨此不為，於找人修理汽車後，即駕車離去
    ，其所為自已構成肇事逃逸，故被告辯稱其並無逃跑之犯意
    云云，亦難採信。
  (三)綜上所述，本件事證明確，被告犯行堪予認定。至被告雖聲
    請調查證據，證明其所駕駛車號4568-WD號自用小客車車殼
    上之痕跡不是當天發生擦撞等語，然本件係被告駕駛汽車之
    右前輪與被害人騎乘機車之車前發生碰撞，業如前述甚詳，
    則本案既未認為被害人與被告發生車禍，係撞及上開自用小
    客車之車殼，自無調查之必要，故被告此部分調查證據之聲
    請，應予駁回，併此敘明。
二、核被告所為，係犯刑法第185條之4之肇事致人傷害逃逸罪。
    被告曾因公共危險案件，經臺灣臺中地方法院94年度中交簡
    字第271號判處有期徒刑2月確定，於94年7月13日易科罰金
    執行完畢，有臺灣高等法院被告前案紀錄表可稽，其受有期
    徒刑執行完畢後，5年內再犯本件有期徒刑以上罪，為累犯
    ，應依刑法第47條第1項規定加重其刑。爰審酌被告於駕車
    肇事造成被害人受傷後，既未下車察看被害人之傷勢，亦未
    呼叫救護車或停留現場協助救護傷患，隨即駕車逃逸，被害
    人因受傷倒地不起，在車輛往來之馬路上等候十幾分鐘，其
    傷勢可能惡化，其他車輛亦可能因此撞及倒在馬路上之被害
    人，而造成更大之危險，其犯後雖與被害人就過失傷害部分
    達成和解，然矢口否認肇事逃逸之犯行，態度不佳等一切情
    狀，量處如主文所示之刑，以示懲儆。
據上論斷，應依刑事訴訟法第299條第1項前段，刑法第185條之
4、第47條第1項，判決如主文。
本案經檢察官陳信郎到庭執行職務。
中    華    民    國    98    年    8     月    6     日
                  刑事第五庭    審判長  周淡怡
                                法  官  周莉菁
                                法  官  羅秀緞
以上正本證明與原本無異。
如不服本判決應於收受判決後10日內向本院提出上訴書狀，並應
敘述具體理由；其未敘述上訴理由者，應於上訴期間屆滿後20日
內向本院補提理由書（均須按他造當事人之人數附繕本）「切勿
逕送上級法院」。
告訴人或被害人對於判決如有不服具備理由請求檢察官上訴者，
其上訴期間之計算係以檢察官收受判決正本之日期為準。
中    華    民    國    98    年    8     月    6     日
                                書記官  林明俊
附錄本案論罪科刑法條：
中華民國刑法第185條之4
（肇事遺棄罪）
駕駛動力交通工具肇事，致人死傷而逃逸者，處 6 月以上 5 年
以下有期徒刑。


司法院資訊處製作；財團法人民間司法改革基金會備份。
